【裁判字號】    89,交易,653
【裁判日期】    900302
【裁判案由】    公共危險
【裁判全文】
臺灣臺南地方法院刑事判決                        八十九年度交易字第六五三號
    公  訴  人  臺灣臺南地方法院檢察署檢察官
    被      告  乙○○
右列被告因公共危險案件，經檢察官提起公訴（八十九年度偵字第一一一九七號），
本院判決如左：
    主  文
乙○○無罪。
    理  由
一、公訴意旨略以：被告乙○○於民國八十九年九月十九日晚間十時許，在台南市安
    平古堡附近之海勝造船廠，因飲用酒類，已達不能安全駕駛動力交通工具之程度
    ，竟仍駕駛ＮＫＺ─五四六號重型機車，欲返回台南縣仁德鄉住處，嗣於同日晚
    間十一時二十分許，在台南市○○路九十七號前，為警攔查並測得其吐氣酒精濃
    度為每公升０．八二毫克而查獲上情。因認被告涉有刑法第一百八十五條之三之
    公共危險罪嫌。
二、按犯罪事實應依證據認定之，無證據不得推定其犯罪事實；又不能證明被告犯罪
    者，應諭知無罪之判決，刑事訴訟法第一百五十四條、第三百零一條第一項分別
    定有明文。又認定不利於被告之事實，須依積極證據，苟積極證據不足為不利於
    被告事實之認定時，即應為有利於被告之認定，更不必有何有利之證據；又事實
    之認定，應憑證據，如未能發現相當證據，或證據不足以證明，自不能以推測或
    擬制之方法，為裁判基礎，最高法院三十年上字第八一六號及四十年臺上字第八
    六號亦分別著有判例可資參照。
三、公訴人認被告乙○○涉有刑法第一百八十五條之三之公共危險罪嫌，係以證人甲
    ○○警員於偵查中之證詞，以及被告經警測得之吐氣酒精濃度紀錄表之數值高達
    每公升０．八二毫克等情，為其主要論據。惟被告則堅詞否認涉有前揭犯行，辯
    稱：當日其飲酒後並未騎車，為警查獲時，其係坐在路旁，而且是被友人載到為
    警查獲之地點等語。
四、經查：
    （一）被告乙○○固不否認有於八十九年九月十九日晚間十一時二十分許，在台
          南市○○路九十七號前，因飲酒後，在其所有並停放於路邊之機車附近休
          息，而為台南市警察局第一分局警員攔查，並測得其吐氣之酒精濃度為每
          公升０．八二毫克等事實，且有吐氣酒精濃度紀錄表一紙在卷可參。然證
          人即當日查獲本件之台南市警察局第一分局警員甲○○，則於本院審理時
          到庭具結證稱：「當天我第一眼看到這輛機車時，他的狀態是停在路邊，
          沒有在行駛中，車子是停在路旁，他牽著，我們從遠處看過去，他是站著
          ，我們只看到他站著，他沒有戴安全帽，所以我們才會迴轉想要檢查，我
          們迴轉到現場時，被告已坐在人行道上，就聞到他身上酒味很重……」等
          語（本院八十九年十二月八日訊問筆錄參照），顯見被告為警查獲當時，
          前開機車確實未在其駕駛當中，且係停放在路邊。至證人甲○○警員雖於
          偵查中曾證稱：其於八十九年九月十九日執行巡邏勤務，經過東寧路九十
          七號前，發現被告騎一部ＮＫＺ─五四六號機車，因見他未載安全帽將他
          攔下，見他酒味很重，施以酒精測試達０．八二，當時被告是自己騎機車
          等語（參見偵查卷宗第十一頁，八十九年十月二十一日偵訊筆錄），然因
          證人甲○○警員於偵查中作證時，並未具結以擔保其證詞之真實性，而其
          於本院審理時，不僅簽名具結以確保其證述內容之真正，且係經過本院反
          覆詳細訊問結果，始為前開：被告之機車係停放於路邊，而非被告親自騎
          乘等語之證述內容，顯見其於本院審理時所為之證詞，應較為實在。基此
          可知，其於偵查中之證詞，與事實容有出入，故尚難採信。
    （二）其次，另一證人即案發當日騎上述機車，載被告乙○○到為警查獲地點之
          吳水樹，亦於本院審理時，到庭結證稱：「我與被告是同事關係，已有十
          個月了，在海勝造船廠工作。案發當天，我與被告都是下午五點下班，我
          們五點半左右到安平古堡附近路邊攤吃甜不辣，我們有一盤甜不辣，一盤
          香腸，我們一個人各喝三瓶罐裝啤酒，我們邊喝邊談喝到九點多左右，後
          來我騎車載他去台南市吃點心，在開元路附近的路邊攤，車是他的，我載
          他，所以我喝酒後有騎摩托車，我們騎到開元與林森路口附近吃點心有吃
          米粉魚羹，後來我們又要去東寧路附近的啤酒屋喝酒，我們是因我兒子退
          伍要慶祝一下，我騎車載被告到東寧路啤酒屋的對面，我們停在路邊，然
          後去打公共電話，叫我兒子開車來，我有把機車停好，腳架停好，被告就
          坐在人行道樹圍欄上，大概十一點多騎到啤酒屋，我們是吃完點心才騎到
          東寧路口。我去打電話並等我兒子開車來，我打電話的地方看不到被告，
          等我回到現場時，被告已經不見了，車子就停在路邊，我等了五分鐘，看
          不到人，就走掉了，在這過程中，我可以確認被告沒有騎摩托車，而我回
          到現場，摩托車停的地方確實是我等的地方，我說的確實實在，我確實有
          喝酒。」等情（參見本院九十年一月十二日訊問筆錄），此就證人吳水樹
          並不諱言其有酒後駕車之行為，且其經與被告隔離訊問結果，其所為之證
          述內容，與被告所陳稱者，在主要情節上，亦均相符合，故證人吳水樹之
          上開證詞，應值採信。據此，顯見被告確係由證人吳水樹騎機車載其至為
          警查獲之地點後，始因他事而將被告置於該處，任被告於該機車附近稍事
          休息，是被告並無飲用酒類後，已達不能安全駕駛動力交通工具之程度，
          竟仍駕駛ＮＫＺ─五四六號重型機車之行為，尚堪認定。至被告於警訊時
          雖曾表示：其當日所騎之機車係ＮＫＺ─五四六號重型機車，且其與友人
          在台南安平古堡海勝造船廠附近喝啤酒，於晚間十時左右結束，原要回住
          處，結束後就出發準備回家了等情（八十九年九月十九日警訊筆錄參照）
          ，然其並未有明確承認其係喝酒後，隨即親自騎該機車欲返回住處之意，
          從而，被告於警訊筆錄中之前述陳詞，縱係被告親口所言，亦難依此即認
          被告於警訊時，業已坦承其有酒後駕車之行為。
    （三）綜上所述，本件證人甲○○警員於偵查中之證詞，既與事實有所出入，且
          本院亦查無其他證據，足以證明被告確有酒後駕駛上述機車之犯行，是本
          院自不能因被告乙○○飲酒後，在其停放於路邊之機車附近休息，即以推
          測或擬制之方法，遽認被告確有前開酒後駕車之公共危險犯行。此外，復
          查無其他積極證據，足認被告涉有公訴人所指之犯行，是不能證明被告犯
          罪，參照前開說明，應依法為被告無罪判決之諭知。
據上論斷，應依刑事訴訟法第三百零一條第一項，判決如主文。
中    華    民    國       九十       年      三      月       二       日
                                  臺灣臺南地方法院交通法庭
                                      法  官    陳  志  成
右正本證明與原本無異。
如不服本判決，應於判決送達後十日內，向本院提出上訴狀。
                                      書記官    林  同  啟
中    華    民    國       九十       年      三      月       二       日


司法院資訊處製作；財團法人民間司法改革基金會備份。
